臺灣臺北地方法院刑事判決
111年度審訴字第951號
公  訴  人  臺灣臺北地方檢察署檢察官
被      告  陳建宇



上列被告因詐欺等案件，經檢察官提起公訴（111年度偵字第971
9號），因被告於本院準備程序中就被訴事實為有罪之陳述，經
告知簡式審判程序意旨，並聽取公訴人、被告之意見後，由本院
合議庭裁定由受命法官獨任依簡式審判程序審理，判決如下：
    主  文
陳建宇犯如附表一編號1至2所示各罪，各處如附表一編號1至2「
宣告刑」欄所示之刑。應執行有期徒刑壹年陸月。
    事  實
一、陳建宇於民國110年12月間，與真實姓名年籍不詳者所組成之三
    人以上詐欺集團（下稱本案詐欺集團），共同意圖為自己或
    他人不法之所有，基於三人以上共同詐欺取財及共同洗錢之
    犯意聯絡，先由本案詐欺集團成員向附表一編號1至2所示被
    害人施用詐術，致渠等陷於錯誤，而依指示將受騙款項匯入
    指定帳戶（詐欺時日、詐欺手法、匯款時日、匯款金額及匯
    入帳戶，均詳如附表一編號1至2所示）。再由陳建宇持本案
    詐欺集團所交付之SONY牌、型號及門號均不詳之白色行動電
    話1支與本案詐欺集團成員聯繫，依指示提領上開被害人等
    受騙匯入款項（提領時地及提領金額，均詳如附表一編號1
    至2所示）；復依指示前往指定地點，將其提領之上開受騙
    款項經扣除其報酬後之餘款，連同上開行動電話及提款卡全
    部交與擔任收水之本案詐欺集團成員，藉此製造金流斷點，
    以掩飾及隱匿詐欺所得財物之來源、去向及所在。陳建宇因
    此獲得提領款項2％報酬共計新臺幣（下同）2,340元。
二、案經邱懿倫訴由臺北市政府警察局萬華分局報告臺灣臺北地
    方檢察署檢察官偵查起訴。
    理  由
壹、程序部分：本案被告陳建宇所犯係死刑、無期徒刑、最輕本
    刑為3年以上有期徒刑以外之罪，且非高等法院管轄第一審
    案件之罪，其於本院準備程序中就被訴事實為有罪之陳述，
    由本院合議庭依刑事訴訟法第273條之1第1項之規定，裁定
    由受命法官獨任以簡式審判程序加以審理，且依同法第273
    條之2、第159條第2項規定，不適用傳聞法則有關限制證據
    能力之相關規定，合先敘明。
貳、實體部分：
一、上開事實，業據被告於警詢中、本院準備程序中及審理時均
    坦承不諱（見偵字卷第7至12頁，本院卷第90頁、第127頁、
    第134至135頁、第137頁），並有附表二編號1至2「相關證
    據名稱及其卷證出處」欄所示之補強證據可資佐證。
二、依上開補強證據，足見被告任意性之自白有相當之證據相佐
    ，且與事實相符，堪可採認為真。本案事證明確，被告有上
    揭事實欄所示犯行，洵堪認定，應予依法論罪科刑。
三、論罪科刑之依據：
  ㈠核被告就附表一編號1至2所為，均係犯刑法第339條之4第1項
    第2款之三人以上共同詐欺取財罪及洗錢防制法第14條第1項
    之洗錢罪。
　㈡被告與真實姓名年籍不詳之本案詐欺集團成員間，具犯意聯
    絡及行為分擔，應論以共同正犯。　
　㈢被告就附表一編號1至2所為，均係以一行為而觸犯上開數罪
    名，為想像競合犯，依刑法第55條規定，均從一重依刑法第
    339條之4第1項第2款之三人以上共同詐欺取財罪處斷。
　㈣被告就附表一編號1至2所為，犯意各別，行為互殊，應予分
    論併罰（共2罪）。
　㈤被告上開所為，均因屬想像競合犯，而從一重論以三人以上
    共同詐欺取財罪，是均無適用洗錢防制法第16條第2項偵審
    自白規定減輕其刑之餘地，併此敘明。
  ㈥爰以行為人之責任為基礎，審酌被告有竊盜、搶奪、傷害、
    恐嚇取財、毒品、公共危險、詐欺、違反護照條例案等前科
    ，此有臺灣高等法院被告前案紀錄表附卷可憑，素行非佳。
    其於本案詐欺集團中擔任提款車手，不僅漠視他人財產權，
    且對社會治安造成相當之影響，應予非難；併參以被告犯後
    坦承犯行，就洗錢犯行亦均坦承不諱，依前揭罪數說明，被
    告之犯行均從一重論處三人以上共同詐欺取財罪，然就此部
    分想像競合輕罪得減刑部分，均依刑法第57條併予審酌之；
    併考量其與本案全部被害人已調解成立（見附表二編號1至2
    「和解情形」欄），且已支付1萬元與告訴人邱懿倫一節，
    有本院公務電話記錄附卷可稽（見本院卷第171頁）；兼衡
    被告於本案詐欺集團中擔任角色之涉案程度，犯罪所生損害
    、所得利益；再審酌被告自述國中畢業之智識程度、職工、
    日收入1,600元、離婚、需扶養1名未成年子女等家庭生活經
    濟狀況（見本院卷第137至138頁）；暨其犯罪之動機、目的
    及手段等一切情狀，爰分別量處如主文（即附表一編號1至2
    「宣告刑」欄所示）所示之刑，暨定其應執行之刑，以示懲
    儆。
四、沒收部分：
  ㈠犯罪所得部分：
　 1、被告擔任本案提款車手工作，可從中獲得提領款項2％報酬等節，業據被告於警詢中供承在卷（見偵字卷第10頁）。又因附表一編號1至2所示被害人等受騙匯入款項共計11萬7,093元，大於被告如附表一編號1至2所示提領款項總額11萬7,000元，是以提領款項總額11萬7,000元乘以2％計算其報酬為2,340元，乃其犯罪所得。惟被告已與本案全部被害人調解成立，並已支付1萬元與告訴人邱懿倫等節，業經認定如前，是其犯罪所得實際上已遭剝奪，倘若就此部分再予宣告沒收及追徵其價額，將使被告承受過度之不利益，顯有過苛之虞，爰依刑法第38條之2第2項不予宣告沒收，併此敘明。
　 2、另被告所提領如附表一編號1至2所示被害人受騙款項，經
      扣除其前揭犯罪所得後之餘款，既已由被告全數交與本案
      詐欺集團成員，要難認屬被告所有之財物，爰不予宣告沒
      收，併此敘明。　
  ㈡供犯罪所用之物：
　　未扣押之SONY牌、型號及門號均不詳之白色行動電話1支及本案郵局帳戶提款卡，乃本案詐欺集團提供與被告、供其為本案犯行時與本案詐欺集團聯絡、提領詐欺款項使用。惟查，被告嗣已將提領款項連同上開行動電話、提款卡一併交回本案詐欺集團成員等節，業據被告於警詢中供承在卷（見偵字卷第10頁），上開物品已非被告所有、持有，爰不予宣告沒收，併此敘明。   
據上論斷，應依刑事訴訟法第273條之1第1項、第299條第1項前
段，洗錢防制法第14條第1項，刑法第11條前段、第28條、第339
條之4第1項第2款、第55條、第51條第5款，刑法施行法第1條之1
第1項，判決如主文。
本案經檢察官黃則儒提起公訴，檢察官劉文婷到庭執行職務。
中　　華　　民　　國　　111 　年　　9 　　月　　8 　　日
　　　　　　　　　刑事第二十二庭法　官　葉詩佳
上正本證明與原本無異。 
如不服本判決應於收受送達後20日內向本院提出上訴書狀，並應
敘述具體理由；其未敘述上訴理由者，應於上訴期間屆滿後20日
內向本院補提理由書（均須按他造當事人之人數附繕本）「切勿
逕送上級法院」。告訴人或被害人如對於本判決不服者，應具備
理由請求檢察官上訴，其上訴期間之計算係以檢察官收受判決正
本之日期為準。 因疫情而遲誤不變期間，得向法院聲請回復原
狀。
                                書記官  巫佳蒨 
中　　華　　民　　國　　111 　年　　9 　　月　　8 　　日
附表一：
編號 被害人 詐欺時日 詐欺手法 匯款時日 匯款金額（新臺幣） 匯入帳戶 提領時日（/提領地點） 提領金額（新臺幣） 宣告刑 1 邱懿倫 （提告） 110年12月17日17時07分許 本案詐欺集團成員於左列時間，以一點購物網站客員、中國信託銀行客服等名義，電聯邱懿倫佯稱：因員工作業疏失誤認經銷商，需依指示操作自動櫃員機取消，否則將會由帳戶扣款云云，致邱懿倫陷於錯誤，而依指示匯款如右所示。 110年12月17日 ①18時10分49秒 ②18時19分21秒 ①4萬9,985元 ②3萬7,123元 洪正智申設之中華郵政帳號00000000000000號帳戶（下稱郵局帳戶） 110年12月17日 ①18時19分02秒 ②18時22分29秒 ③18時33分06秒 （/臺北市○○區○○○路○段000號華江橋郵局自動櫃員機）   　 　　 ①5萬元 ②3萬7,000元 ③3萬元 （上開③：含編號2林淑芬之受騙匯入款） 陳建宇犯三人以上共同詐欺取財罪，處有期徒刑壹年肆月。 2 林淑芳 110年12月17日17時34分許 本案詐欺集團成員於左列時間，以FACEBOOK賣家、彰化郵局行員名義，電聯林淑芳佯稱：因員工將交易設定為網路扣款，需依指示取消設定云云，致林淑芳陷於錯誤，而依指示匯款如右所示。 110年12月17日 18時27分59秒 2萬9,985元 郵局帳戶 同編號1 同編號1 陳建宇犯三人以上共同詐欺取財罪，處有期徒刑壹年貳月。 
附表二：
編號 被害人 相關證據名稱及其卷證出處 和解情形 1 邱懿倫（提告） 1、證人即告訴人邱懿倫於警詢中之證述（見偵字卷第27至28頁）。 2、內政部警政署反詐騙諮詢專線紀錄表（見偵字卷第55至56頁）。 3、高雄市政府警察局鼓山分局龍華派出所受理詐騙帳戶通報警示簡便格式表、受（處）理案件證明單（見偵字卷第57至59頁）。 4、金融機構聯防機制通報單（見偵字卷第89頁）。 5、通聯紀錄截圖（見偵字卷第31頁）。 6、轉帳交易成功截圖（見偵字卷第31頁）。 7、郵局帳戶交易明細（見偵字卷第53至54頁）。 8、監視器錄影畫面翻拍照片（見偵字卷第47至51頁）。  被告應給付告訴人邱懿倫新臺幣（下同）玖萬元，給付方式如下：自民國111年8月起，按月於每月12日以前給付壹萬元至全部清償完畢為止，如有一期未履行，視為全部到期（以上款項逕匯入上開告訴人指定帳戶）等節，有本院調解筆錄附卷可稽（見本院卷第143至144頁）。 2 林淑芳 1、證人即被害人林淑芳於警詢中之證述（見偵字卷第33至34頁）。 2、內政部警政署反詐騙諮詢專線紀錄表（見偵字卷第61至62頁）。 3、臺中市政府警察局烏日分局龍井分駐所受理詐騙帳戶通報警示簡便格式表、陳報單、受理各類案件紀錄表、受（處）理案件證明單（見偵字卷第63頁、第75頁、第77頁、第91頁）。 4、金融機構聯防機制通報單（見偵字卷第79頁）。 5、通聯紀錄暨對話內容截圖（見偵字卷第39頁）。 6、郵政存簿儲金簿封面影本（見偵字卷第37頁）。 7、郵政自動櫃員機交易明細表影本（見偵字卷第41頁）。 8、郵局帳戶交易明細（見偵字卷第53至54頁）。 9、監視器錄影畫面翻拍照片（見偵字卷第47至51頁）。  被告應給付被害人林淑芳貳拾貳萬元，給付方式如下：自111年8月起，按月於每月12日以前給付壹萬元至全部清償完畢為止，如有一期未履行，視為全部到期（以上款項逕匯入上開被害人指定帳戶）等節，有本院調解筆錄附卷可稽（見本院卷第143至144頁）。 
附錄本案所犯法條：
洗錢防制法第14條
有第二條各款所列洗錢行為者，處7年以下有期徒刑，併科新臺
幣5百萬元以下罰金。
前項之未遂犯罰之。
前二項情形，不得科以超過其特定犯罪所定最重本刑之刑。
中華民國刑法第339條之4
犯第339條詐欺罪而有下列情形之一者，處1年以上7年以下有期
徒刑，得併科1百萬元以下罰金：
一、冒用政府機關或公務員名義犯之。
二、三人以上共同犯之。
三、以廣播電視、電子通訊、網際網路或其他媒體等傳播工具，
    對公眾散布而犯之。
前項之未遂犯罰之。